【裁判字號】    98,上訴,1809
【裁判日期】    980617
【裁判案由】    違反槍砲彈藥刀械管制條例
【裁判全文】
臺灣高等法院刑事判決                98年度上訴字第1809號
上  訴  人
即  被  告  甲○○
指定辯護人  本院公設辯護人  陳德仁
上列上訴人，因違反槍砲彈藥刀械管制條例案件，不服臺灣臺北
地方法院97年度訴字第2122號，中華民國98年3月6日第一審判決
（起訴案號：臺灣臺北地方法院檢察署97年度偵字第20541 號）
，提起上訴，本院判決如下：
    主  文
上訴駁回。
    事  實
一、甲○○於民國（下同）88年間，因違反槍砲彈藥刀械管制條
    例及恐嚇案件，經臺灣高等法院以89年度上訴字第2837號判
    決判處有期徒刑1年8月、4月，合併定應執行刑有期徒刑1年
    10月確定，於94年7 月27日縮短刑期執行完畢。仍不知悔悟
    ，明知具有殺傷力制式槍、彈，分別係屬槍砲彈藥刀械管制
    條例第4條第1項第1款及第2款之槍砲及彈藥，非經主管機關
    許可，不得持有，竟因從事地下室基礎工程，工地常遭不明
    人士騷擾而為防身之用，於94年8 月中旬，以新台幣25萬元
    代價，向鄭興傳（綽號「大胖興」，已於96年12月28日死亡
    ）購買德國SIG SAUER廠P228型口徑9mm制式半自動手槍乙支
    及口徑9mm 制式子彈21顆（起訴書誤載為11顆）而持有之，
    置放於所駕駛車牌號碼0977－EL號自用小客車副駕駛座下方
    手提包內，嗣甲○○駕駛上開車輛，於97年9月8日1 時20分
    許，駛經台北市松山區市○○道、復興南路口時，在臺北市
    政府警察局松山分局小隊長廖興文、員警黃超偉及曹永生執
    行交通稽查勤務而攔查時，在員警均未發覺前，甲○○自首
    出示上開槍彈，並願接受裁判，因而查獲本案。
二、案經臺北市政府警察局松山分局報告台灣台北地方法院檢察
    署檢察官偵查起訴。
    理    由
甲、證據能力之說明：
一、按，依刑事訴訟法第198條及第208條規定，偵查中有關鑑定
    人之選任及鑑定機關之囑託，應由檢察官為之，但為因應實
    務之現實需求，對於司法警察機關調查中之案件，或有量大
    或急迫之情形，如檢察官針對該類案件之性質認為當然有鑑
    定之必要者，基於檢察一體之原則，有概括選任鑑定機關之
    必要。復按，鑑定人應於鑑定前具結，其結文內應記載必為
    公正誠實之鑑定等語，然囑託機關鑑定，並無必須命實際為
    鑑定之人為具結之明文，此觀刑事訴訟法第208條第1項已排
    除準用同法第202條之規定自明。
二、內政部警政署刑事警察局係經臺灣高等法院檢察署檢察長概
    括選任之槍彈有無殺傷力鑑定之鑑定機關，本件扣案之槍枝
    證物由臺北市政府警察局松山分局於案件未移送檢察官偵查
    前之調查犯罪階段，先行送請刑事警察局實施鑑定有無殺傷
    力，基於檢察一體原則，該鑑定機關亦應視同受承辦檢察官
    所選任或囑託而執行鑑定業務，故上開槍彈鑑定書乃刑事訴
    訟法第206 條所定之鑑定人書面報告，屬傳聞證據法則例外
    ，應具有證據能力（最高法院96年度台上第5298號判決）。
    本件卷附之刑事警察局97年10月16日刑鑑字第0970137348號
    槍彈鑑定書，具有證據能力。另就本判決下列所引用之證據
    ，公訴人、被告甲○○及辯護人均同意作為證據，本院審酌
    該等證據作成之情況亦無違法或不當情事，因而認為適當，
    故依刑事訴訟法第159條之5第1 項規定，下列各證據均具備
    證據能力而得作為證據。
乙、實體方面：
一、訊據上訴人即被告（下稱被告）甲○○，對於上開違反槍砲
    彈藥刀械管制條例犯行，於偵查中、原審及本院審理時自白
    不諱（偵查卷42頁、原審卷(二)第24至25頁），且有卷附扣押
    筆錄、扣押物品目錄表及贓證物照片為憑（偵查卷21至30頁
    ），事證已極明確。且查：
(一)扣案槍彈經臺北市政府警察局初步檢視結果認「槍枝大部結
    構完整、槍管暢通、槍枝具擊發機構，並可發揮功能」等情
    形，有該局出具槍枝初步檢視報告表暨照片附卷為證（偵查
    卷31至33頁）。扣案之手槍1把（含彈匣2個）及子彈21顆，
    經送刑事警察局以性能檢驗法、試射法、電解腐蝕法、比對
    顯微鏡比對法等方法鑑定結果：「送鑑手槍1支（含2彈匣，
    槍枝管制編號0000000000），認係口徑9mm 制式半自動手槍
    為德國SIG  SAUER廠P228型，槍號遭磨滅，經以電解腐蝕法
    重現結果，因磨滅過深無法重現，槍管內具陸條右旋來復線
    ，擊發功能正常，可供擊發同口徑制式子彈使用，認具殺傷
    力。送鑑子彈21顆，認均係口徑9mm制式子彈，採樣7顆試射
    ，可擊發，認均具殺傷力」等語綦詳，有卷附刑事警察局97
    年10月16日刑鑑字第0970137348號槍彈鑑定書為憑（偵查卷
    47至52頁），是該槍彈均具有殺傷力，洵堪認定。
(二)就本案查獲經過，業經證人即臺北市政府警察局松山分局員
    警黃超偉於原審中具結證稱：「97年9月8日凌晨1 時20分時
    ，在臺北市市○○道與復興南路口執行路檢及交通稽查的勤
    務，我看到被告開1部車牌號碼0977-ＥＬ號自用小客車，剛
    好駕車遇到紅燈停車時，我看到駕駛人是中年人且有刺青，
    我就請他拿出駕駛執照，被告只拿出行車執照，沒有拿出駕
    駛執照，我就請他靠邊要檢查他的駕照，被告要求我不要開
    無照駕駛罰單，我說那要他主動打開車同意我檢查他車子內
    有沒有違禁品，被告同意就打開後行李廂給我看，看完後行
    李廂後我們就看車內，都沒有違禁品，後來打開右前座置物
    盒，裡面有一堆雜物，沒有違禁品，看完後，我看到右前座
    的腳踏板上放了2個手提包，其中1個我看過，另外1 個被告
    面有難色坦承裡面有「鐵仔」（台語發音），即黑道行話的
    槍枝，我問被告可否打開？被告同意，打開裡面有用牛皮紙
    袋裝槍枝，槍枝1支、彈夾2個、子彈21發，子彈都放在彈夾
    裡面，1個彈夾裝11發，1個彈夾裝10發，其中1 個彈夾已經
    裝在槍枝裡面了，我告訴被告違反槍砲彈藥刀械管制條例且
    為現行犯，我告知他訴訟法上的權利，就依法把他逮捕，被
    告態度很誠懇，並說願意依法接受司法裁判，我就向我們勤
    務中心回報，帶回偵辦」等語，核與本案同時查獲員警曹永
    生到庭具結證稱之情節相符（原審卷(二)第22至23頁）。可知
    本案查獲員警原本針對被告執行交通稽查勤務，因被告主動
    告知持有槍彈，始遭員警查獲本案，因認被告符合刑法第62
    條自首要件，從而，本案被告未經許可持有槍彈犯行，事證
    已臻明確，被告上開犯行，洵堪認定，應依法論科。
二、按，槍砲彈藥刀械管制條例所規定持有行為，其持有之繼續
    ，為行為之繼續，而非狀態之繼續；亦即一經持有該條例所
    規定之槍砲、彈藥或刀械，其犯罪即已成立，但其完結須繼
    續至持有行為終了時為止（最高法院90年台非字第21號判決
    參照）。核被告所為，係犯槍砲彈藥刀械管制條例第7條第4
    項持有手槍罪及同條例第12條第4 項之持有子彈罪。被告以
    一行為，同時觸犯上述二罪，應依刑法第55條想像競合規定
    從一重之持有手槍罪處斷。又槍砲彈藥刀械管制條例於97年
    11月26日修正公布，增訂第7條第5項，而本案適用第7條第4
    項，未予修正，故無須為新舊法比較，附此敘明。被告係因
    員警執行交通稽查時，主動告知其車上包有槍彈，並自願自
    行取出其持有全部手槍1 把，子彈21顆交予員警，乃屬自首
    持有槍彈犯行，並報繳其持有之全部槍枝而接受裁判。又按
    ，刑法第62條規定「對於未發覺之罪自首而受裁判者，減輕
    其刑。但有特別規定者，依其規定」，而槍砲彈藥刀械管制
    條例第18條第1 項前段規定「犯本條例之罪自首，並報繳其
    持有之全部槍砲、彈藥、刀械者，減輕或免除其刑」，按槍
    砲彈藥刀械管制條例既為刑法之特別法，該條例第18條第1
    項前段規定即為刑法第62條但書所示之特別規定，自應優先
    適用（最高法院91年台上字第615 號判決意旨參照），故應
    依槍砲彈藥刀械管制條例第18條第1 項前段規定，減輕被告
    之刑。被告於88年間因違反槍砲彈藥刀械管制條例及恐嚇案
    件，經臺灣高等法院以89年度上訴字第2837號判決分別判處
    有期徒刑1年8月、4月，合併定執行刑有期徒刑1年10月確定
    ，甫於94年7 月27日縮短刑期執行完畢等情，有台灣高等法
    院被告前案紀錄表附卷可稽，被告前受有期徒刑之執行完畢
    後，五年以內再故意犯本件有期徒刑以上之罪，為累犯，應
    依刑法第47條第1項規定，加重其刑，並依法先加重後減。
三、原審經審理結果，認被告罪證明確，因而適用槍砲彈藥刀械
    管制條例第7條第4項、第12條第4項、第18條第1項前段，刑
    法第11條前段、第55條、第47條第1項、第42條第3項、第38
    條第1項第1款等規定，並審酌被告犯罪後坦承犯行之態度、
    持有槍彈均為制式、殺傷力非輕，及被告持有槍彈係因工程
    遭騷擾而防身之動機等一切情狀，量處被告有期徒刑三年十
    月，併科罰金新台幣十萬元，並就罰金刑部分諭知易服勞役
    之折算標準。另認，被告雖主張依刑法第59條規定酌量減輕
    其刑，惟法院考慮其將本案槍彈置放車輛上，其中彈匣一個
    內含10發子彈業已裝在手槍中，且被告前已觸犯槍砲彈藥刀
    械管制條例案件經法院論罪科刑執行完畢，被告理應知所警
    惕，然時隔不到月餘，又購買本案槍彈以持有，縱然為防止
    工程糾紛，亦不應以無故持有槍彈之方式解決，而應尋求正
    當救濟管道，是以本院不予適用刑法第59條規定減輕其刑。
    再認，扣案德國SIG SAUER廠P228型之口徑9mm制式半自動手
    槍乙把（含彈匣2個），送鑑後所餘口徑9mm制式子彈14顆（
    原審誤載為11顆，應予補正），均屬違禁物，依刑法第38條
    第1項第1款規定，併予宣告沒收。扣案子彈經內政部警政署
    刑事警察局鑑定時已試射7 發，原雖亦屬違禁物，然皆因已
    擊發而不具有子彈完整結構，失去其效能，堪認現已不具殺
    傷力，不予宣告沒收，附此敘明。經核其認事用法尚無違誤
    ，量刑亦允當，被告提起上訴，請求依槍砲彈藥刀械管制條
    例第18條第1 項前段規定「犯本條例之罪自首，並報繳其持
    有之全部槍砲、彈藥、刀械者，減輕或免除其刑」或刑法第
    59條再減輕其刑，核非可取，其上訴為無理由，應予駁回。
據上論斷，應依刑事訴訟法第368條，判決如主文。
本案經檢察官周誠南到庭執行職務。
中    華    民    國    98    年    6     月    17    日
                  刑事第三庭審判長法  官  陳博志
                                  法  官  許文章
                                  法  官  蔡聰明
以上正本證明與原本無異。
如不服本判決，應於收受送達後十日內向本院提出上訴書狀，其
未敘述上訴之理由者並得於提起上訴後十日內向本院補提理由書
（均須按他造當事人之人數附繕本）。
                                  書記官  陳建邦
中    華    民    國    98    年    6     月    17    日
槍砲彈藥刀械管制條例第7條：
未經許可，製造、販賣或運輸火砲、肩射武器、機關槍、衝鋒槍
、卡柄槍、自動步槍、普通步槍、馬槍、手槍或各類砲彈、炸彈
、爆裂物者，處死刑、無期徒刑或七年以上有期徒刑；處徒刑者
，併科新臺幣三千萬元以下罰金。
未經許可，轉讓、出租或出借前項所列槍砲、彈藥者，處無期徒
刑或五年以上有期徒刑，併科新臺幣一千萬元以下罰金。
意圖供自己或他人犯罪之用，而犯前二項之罪者，處死刑或無期
徒刑；處徒刑者，併科新臺幣五千萬元以下罰金。
未經許可，持有、寄藏或意圖販賣而陳列第一項所列槍砲、彈藥
者，處五年以上有期徒刑，併科新臺幣一千萬元以下罰金。
意圖供自己或他人犯罪之用，以強盜、搶奪、竊盜或其他非法方
法，持有依法執行公務之人所持有之第一項所列槍砲、彈藥者，
得加重其刑至二分之一。
第一項至第三項之未遂犯罰之。


司法院資訊處製作；財團法人民間司法改革基金會備份。
